臺灣南投地方法院小額民事判決
111年度投小字第42號
原      告  明台產物保險股份有限公司

法定代理人  松延洋介


訴訟代理人  莊子賢律師
複  代理人  張家豪律師
被      告  李易軒  
兼
訴訟代理人  李志力  
被      告  林淑萍  
上列當事人間損害賠償事件，本院於民國111年6月14日言詞辯論
終結，判決如下：
    主      文
被告應連帶給付原告新臺幣貳萬貳仟玖佰捌拾捌元，及自民國一
百一十一年二月十七日起至清償日止，按週年利率百分之五計算
之利息。
原告其餘之訴駁回。
訴訟費用新臺幣壹仟元，由被告連帶負擔新臺幣肆佰壹拾捌元，
餘由原告負擔。
本判決第一項得假執行。但被告如以新臺幣貳萬貳仟玖佰捌拾捌
元為原告預供擔保，得免為假執行。
    事實及理由
壹、程序方面：
　　訴狀送達後，原告不得將原訴變更或追加他訴。但請求之基
    礎事實同一者、不甚礙被告之防禦及訴訟之終結者，不在此
    限。民事訴訟法第255條第1項第2款、第7款分別定有明文。
    本件原告起訴時訴之聲明為：被告乙○○應給付原告新臺幣（
    下同）54,954元，及自起訴狀繕本送達翌日起至清償日止，
    按週年利率5%計算之利息。嗣於民國111年1月21日具狀追加
    被告乙○○於事故當時之法定代理人甲○○、丙○○為被告，並變
    更聲明為：被告應連帶給付原告54,954元，及自111年2月17
    日起至清償日止，按週年利率5%計算之利息。原告上開所為
    訴之追加，核屬基礎事實同一，且不甚礙被告之防禦及訴訟
    之終結，與前揭規定相符，應予准許。
貳、實體方面：
一、原告起訴主張：被告乙○○於109年2月19日13時39分許，騎乘
    車牌號碼000-0000號普通重型機車，行經南投縣草屯鎮成功
    路1段622巷前0.0公尺處車道方向時，因駕駛不慎，撞損由
    原告承保為訴外人潘呂麗花所有、由訴外人李秉豐所停放於
    路邊之車牌號碼000-0000號自用小客車（下稱系爭保車），
    系爭保車因而受損。被告乙○○過失撞損系爭保車，且被告乙○○於本件交通事故發生時尚未成年，被告乙○○之法定代理人
    即被告甲○○、丙○○亦應連帶賠償，被告自應依民法第184條
    第1項前段、第187條第1項規定，連帶負損害賠償責任。且
    原告已依保險契約之約定賠付被保險人修理費用共計54,954
    元（含工資5,068元、烤漆費用22,520元、零件費用27,366
    元），爰依保險法第53條之規定代位提起本件訴訟等語。並
    聲明：被告應連帶給付原告54,954元，及自111年2月17日起
    至清償日止，按週年利率5%計算之利息。
二、被告抗辯略以：被告當初有要求原告保戶修車要通知被告，
    惟原告保戶都未通知；109年5月原告業務員第一次來找被告
    時開價24,000元，當時被告請原告之業務員提出修復項目是
    此次車禍造成之證據，惟業務員無法提出，且本件車禍是撞
    到系爭保車後側，惟修復項目不合理，被告對結帳工單序14
    、序3、序8有意見，序3、序8都沒有損壞，只是拆下來再裝
    上去，再者，系爭保車左前側不是本次車禍造成；本件有鑑
    定及覆議，惟被告對肇責還是有意見，被告認為系爭保車停
    得太外面，前輪有壓到白線，如系爭保車有停好，被告乙○○
    就不會撞到；系爭保車有違規即路口10公尺內不得臨停、路
    邊停車不得壓線、停車時應緊靠道路邊緣，右側輪胎距離路
    面邊緣不得超過40公分，而系爭保車當天停車時足足有64公
    分，且撞擊點是機車側面與系爭保車左後方側面，並非機車
    車頭撞擊系爭保車；另事故圖與現場道路的形式不相符，現
    場的路有點右彎等語資為抗辯。並聲明：原告之訴駁回。
三、法院之判斷：
（一）原告主張被告乙○○於109年2月19日13時39分許，騎乘車牌
      號碼000-0000號普通重型機車，行經南投縣草屯鎮成功路
      1段622巷前0.0公尺處車道方向時，與由原告承保為訴外
      人潘呂麗花所有、由訴外人李秉豐所停放於路邊之系爭保
      車發生碰撞，系爭保車因而受損。而被告乙○○當時尚未成
      年，被告甲○○、丙○○為其父、母等情，業據其提出系爭保
      車行車執照、南投縣政府警察局道路交通事故當事人登記
      聯單、現場圖、初步分析研判表、現場照片、福彰汽車股
      份有限公司草屯服務廠估價單、結帳工單、電子發票證明
      聯、汽車險賠款同意書等件為證，並有被告之戶役政資訊
      網站查詢-個人戶籍資料各1份附卷可憑，另經本院向南投
      縣政府警察局草屯分局調閱本件之道路交通事故現場圖、
      調查報告表㈠、報告表㈡、談話紀錄表、現場及車損照片、
      初步分析研判表等附卷可參，且為被告所不爭執，堪信原
      告上開主張為真實。
（二）汽車行駛時，駕駛人應注意車前狀況及兩車並行之間隔，
      並隨時採取必要之安全措施，道路交通安全規則第94條第
      3項定有明文。經查，被告乙○○於事故前係騎乘機車於慢
      車道，依被告乙○○於警詢時陳述：其當時行駛成功路往臺
      中方向，至地點不知何原因自撞成功路1段622巷的路邊AR
      Y7660車等語，惟駕駛人於駕駛過程中除需具高度注意義
      務外，並應隨時保持高度警覺，自不能僅以其不知是何原
      因造成其碰撞路邊停放車輛而脫免責任，是被告乙○○就事
      故之發生顯具有未注意車前狀況致生事故之過失；被告抗
      辯系爭保車違規停車，亦須負部分責任，惟系爭保車停車
      時左前輪固有壓白實線及於路口10公尺內停車之情形，而
      有違規定，但不致影響被告乙○○行駛於慢車道，是李秉豐
      縱有違反交通規則，而應處行政罰鍰，但與本件事故之發
      生並無相當因果關係，且經被告乙○○自行向交通部公路總
      局申請鑑定、覆議結果亦均認被告乙○○為肇事原因，李秉
      豐無肇事因素等情，有交通部公路總局臺中區監理所109
      年8月26日投鑑字第1090204935號函及所附鑑定意見書、
      交通部公路總局109年10月28日路覆字第1090117177號函
      暨所附覆議意見書在卷可憑，足證被告乙○○應就本件事故
      負全部之損害賠償責任。
（三）因故意或過失，不法侵害他人之權利者，負損害賠償責任
      ；無行為能力人或限制行為能力人，不法侵害他人之權利
      者，以行為時有識別能力為限，與其法定代理人連帶負損
      害賠償責任。前項情形，法定代理人如其監督並未疏懈，
      或縱加以相當之監督，而仍不免發生損害者，不負賠償責
      任。不法毀損他人之物者，被害人得請求賠償其物因毀損
      所減少之價額。損害賠償除法律另有規定或契約另有訂定
      外，應以填補債權人所受損害及所失之利益為限，民法第
      184條第1項前段、第187條第1項前段、第2項、第196條、
      第216條第1項分別定有明文。又法定代理人對無行為能力
      人或限制行為能力人之侵權行為，以負責為原則，免責為
      例外，故民法第187條第2項所定免責要件，應由法定代理
      人負舉證之責。復依上開規定請求賠償物被毀損所減少之
      價額，得以修復費用為估定之標準，但以必要者為限（例
      如：修理材料以新品換舊品，應予折舊）（最高法院77年
      度第9次民事庭會議決議意旨參照）。
（四）經查，系爭保車送修支出修理費合計54,954元，其中工資
      為5,068元、烤漆費用為22,520元、零件費用為27,366元
      等情，固經原告提出上開估價單、結帳工單及電子發票證
      明聯為證。惟依李秉豐、被告乙○○於警詢時之陳述及上開
      調查報告表㈡㉝之記載，均僅能證明左後側之車損為本件事
      故所造成，上開結帳工單序21、23、25、27、28關於左前
      部分之損害難認係本件事故所造成，應分別自工資、烤漆
      費用中予以剔除；另序3、8、14部分均屬更換碰撞影響部
      位之零件及烤漆，被告抗辯並未損壞，難認可採。故工資
      扣除序21、23、25之費用後為3,492元、烤漆費用扣除序2
      7、28之費用4,032元、4,176元後為14,312元。依行政院
      所頒「固定資產耐用年數表」及「固定資產折舊率表」之
      規定，自用小客車之耐用年數為5年，依定率遞減法每年
      折舊千分之369，參照卷附之系爭保車行車執照，其上載
      明該車係於西元2016年（即民國105年）7月出廠，直至10
      9年2月19日本件事故發生日止，實際使用年數為3年7月又
      18日，依「營利事業所得稅結算申報查核准則」第95條第
      6項所定「固定資產提列折舊採用定率遞減法，以1年為計
      算單位，其使用期間未滿1年者，按實際使用之月數相當
      於全年之比例計算之，不滿1月者，以月計」。因此，系
      爭保車應以使用3年8月計算折舊。依此方式核算扣除折舊
      額後，得請求之零件修理費為5,184元（詳如附表之計算
      式），再加計前揭工資、烤漆費用，則系爭保車之必要修
      理費用合計為22,988元（計算式：5,184＋3,492＋14,312＝2
      2,988）。又被告乙○○為90年11月7日出生，有其個人戶籍
      資料1紙在卷可憑（見本院卷第55頁），發生事故時即109
      年2月19日仍未滿20歲，屬未成年之限制行為能力人，即
      應由其父母善盡教養監督之責任，惟被告甲○○、丙○○就被
      告乙○○上開侵權行為已為如何之防範損害發生，或縱加以
      監督仍不免發生損害一節，並未舉證證明，則原告主張被
      告甲○○、丙○○應依民法第187條第1項規定與被告乙○○連帶
      對其負賠償責任，即屬有據。
（五）又被保險人因保險人應負保險責任之損失發生，而對於第
      三人有損失賠償請求權者，保險人得於給付賠償金額後，
      代位行使被保險人對於第三人之請求權，但其所請求之數
      額，以不逾賠償金額為限，保險法第53條第1項規定甚明
      。復損害賠償祇應填補被害人實際損害，保險人代位被害
      人請求損害賠償時，依保險法第53條第1項規定，如其損
      害額超過或等於保險人已給付之賠償金額，固得就其賠償
      之範圍，代位請求賠償，如其損害額小於保險人已給付之
      賠償金額，則保險人所得代位請求者，應祇以該損害額為
      限（最高法院65年台上字第2908號判例參照）。經查，本
      件原告因承保之系爭保車遭被告乙○○過失不法毀損，固已
      給付賠償金額54,954元予被保險人，但因系爭保車實際得
      請求賠償之修復金額僅22,988元，已如前述。從而，原告
      依保險法第53條第1項規定，代位請求被告連帶賠償之範
      圍，亦僅得以該等損害額為限。是原告請求被告連帶給付
      22,988元，及自本件起訴狀繕本最後送達一名被告翌日即
      111年2月17日起至清償日止，按週年利率5%計算之利息，
      為有理由，應予准許，逾此範圍之請求，即非正當，應予
      駁回。
四、本件原告勝訴部分係就民事訴訟法第436條之8適用小額訴訟
    程序所為被告敗訴之判決，依同法第436條之20規定，應依
    職權宣告假執行，並依同法第392條第2項規定，依職權宣告
    被告於預供擔保後，得免為假執行。
五、依民事訴訟法第436條之19第1項、第79條、第85條第2項規
    定，本件訴訟費用額確定為1,000元（即原告繳納之第一審
    裁判費），本院審酌兩造勝敗之比例，由被告連帶負擔418
    元，餘由原告負擔。
中　　華　　民　　國　　111 　年　　6 　　月　　28　　日
                        臺灣南投地方法院南投簡易庭
                              法  官  丁婉容
以上為正本係照原本作成。
如不服本判決，應於送達後二十日內，向本院提出上訴狀，並表
明上訴理由（上訴理由應表明一、原判決所違背之法令及具體內
容。二、依訴訟資料可認為原判決有違背法令之具體事實。），
如於本判決宣示後送達前提起上訴者，應於判決送達後二十日內
補提上訴理由書（須附繕本），如未於上訴後二十日內補提合法
上訴理由書，法院得逕以裁定駁回上訴；並向本院繳足上訴裁判
費。　　　　　　　　　　　　　　　
中　　華　　民　　國　　111 　年　　6 　　月　　28　　日
                              書記官  詹書瑋　
　　　　　　　　　　　　　　　
附表
-----
折舊時間           金額
第1年折舊值        27,366×0.369=10,098
第1年折舊後價值    27,366-10,098=17,268
第2年折舊值        17,268×0.369=6,372
第2年折舊後價值    17,268-6,372=10,896
第3年折舊值        10,896×0.369=4,021
第3年折舊後價值    10,896-4,021=6,875
第4年折舊值        6,875×0.369×(8/12)=1,691
第4年折舊後價值    6,875-1,691=5,184